【裁判字號】    90,台上,6046
【裁判日期】    900928
【裁判案由】    違反懲治盜匪條例
【裁判全文】
最高法院刑事判決                                九十年度台上字第六○四六號
    上  訴  人  甲○○
    選任辯護人  邱六郎律師
右上訴人因違反懲治盜匪條例案件，不服臺灣高等法院中華民國九十年六月二十八日
第二審判決（八十九年度上訴字第三三四七號，起訴案號：臺灣板橋地方法院檢察署
八十七年度偵字第一八八五九號、字第一八八六○號、第一八八六一號），提起上訴
，本院判決如左：
    主  文
上訴駁回。
    理  由
按刑事訴訟法第三百七十七條規定，上訴於第三審法院，非以判決違背法令為理由，
不得為之。是提起第三審上訴，應以原判決違背法令為理由，係屬法定要件。如果上
訴理由狀並未依據卷內訴訟資料，具體指摘原判決不適用何種法則或如何適用不當，
或所指摘原判決違法情事，顯與法律規定得為第三審上訴理由之違法情形，不相適合
時，均應認其上訴為違背法律上之程式，予以駁回。本件原判決撤銷第一審判決，改
判仍論處上訴人甲○○共同連續意圖為自己不法所有，以強暴致使不能抗拒而取他人
之物罪刑（處有期徒刑八年，褫奪公權四年）。上訴人之上訴意旨略稱：（一）依憑
共犯岳偉隆、夏明宏分別於警訊中供認：「我與蔡俊輝、甲○○都是兒時朋友，自民
國八十二年在台北市大同區觸犯盜匪案後，於八十五年出獄後都有聯絡，自從甲○○
之朋友夏明宏（綽號漢堡）逃兵通緝來找甲○○才一起犯案」（岳偉隆部分）、「我
所涉及之電玩強盜案，每次均四個人一起行搶，各為岳偉隆、蔡俊輝、甲○○及我，
岳偉隆持一把玩具手槍，蔡俊輝及甲○○持西瓜刀（應為開刀山之誤）及玩具槍，進
入後即控制客人、電玩店開分員及老闆，再搜刮其身上財物」（夏明宏部分），並參
酌岳偉隆供稱渠等四人以其兄承租之台北市○○街○段一四三巷十號四樓房屋作為藏
放贓物及銷贓處所及作案用之開山刀、玩具手槍、彈匣係渠四人共同出資至登山社購
得，可見上訴人八十七年二月間所犯之本件連續強盜犯罪與上訴人自八十七年十月起
至八十八年十月間所犯之盜匪犯行，係基於概括之犯意所為。（二）上訴人夥同岳偉
隆等人於八十七年二月十三日至同年月十八日連續強盜電動玩具店後，因岳偉隆、蔡
俊輝、夏明宏等人，自同年二月二十日起先後遭警逮捕，致未能繼續強盜，至八十七
年十月間岳偉隆等三人陸續交保，渠四人又繼續至新竹、苖栗、台中、台南等地強盜
他人財物，上訴人與岳偉隆等人確係基於共同概括之犯意強盜他人財物，至於有大約
八個月的時間上訴人未再強盜他人財物，乃因岳偉隆等三人入獄，只上訴人一人在逃
，無法遂行盜匪犯行為之故。況且本件並無證據足認上訴人八十七年十月以後涉犯之
盜匪犯行係另行起意，亦無從證明係何時、何地、由何人再度發起。（三）鈞院二十
二年上字第三二三三號判例、六十五年台上字第一七四七號判決、六十九年台上字第
四○三八號及五十四年台上字第二九六六號判決，分別指出：「連續犯必須基於一個
概括之犯意，連續數行為而犯同一罪名時，始能成立，所謂基於概括犯意，即指該項
犯罪行為，客觀上雖有次數可分，而在犯人主觀上不外出於一個犯意之連續進行」、
「連續犯除在客觀上須連續數行為而犯同一罪名外，更以行為人在主觀上係基於一個
概括之犯意，自始即有按某一預期目標反覆實施之念頭為必要」、「連續犯祇須基於
概括犯意，連續數行為而犯同一罪名，即可成立，並無各次行為間，不得超過若干時
日之限制」、「先後犯罪行為時間上之距離及犯罪地點，與是否成立連續犯不生影響
」，上訴人與岳偉隆等四人，既於八十七年二月初共同謀議以電動玩具店為對象強盜
他人財物，則渠等基於此概括之犯意，按預期之目的，反覆實施，其間雖曾間斷八個
月左右，但此乃岳偉隆等人被收押，只有上訴人一人無法繼續作案之故，上訴人於原
審復一再供稱：「八十七年十月間，岳偉隆、蔡俊輝交保出來，雙方又聯絡上」、「
判決（指第一審判決）未將我八十七年的案子和八十七年以後的案子併案判決」，並
對檢察官移送併案審理之臺灣花蓮地方法院檢察署八十九年度偵字第三六八五號、第
七五○五號、第六七四○號、八十九年度他字第五九三號及臺灣板橋地方法院檢察署
八十九年度偵字第二五一四號、第五九○六號、第五七八八號、第八八二八號、第一
五四一九號等案，供認：「勾起來的案子我承認我有做，那時蔡俊輝他們在押，後來
他們交保，他們不想被關，來找我才再一起繼續去犯案」、「請併案以連續犯處理」
，上訴人復聲請傳訊共犯岳偉隆證明上開事實，原判決對此未予調查，復未說明無調
查必要及不予採納之理由，有判決不載理由之違法。又以上訴人本件犯罪與檢察官移
送併案審理部分，其時間相隔八個月左右，說明上訴人本件犯行與檢察官移送併辦部
分非屬連續犯，自與上引判決、判例意旨有違，有判決不適用刑法第五十六條之違法
云云。
惟查原判決依憑上訴人於第一審法院審理中供認犯罪之供述、共犯岳偉隆、蔡俊輝、
夏明宏在警訊時坦承犯罪之供述、被害人徐智勇、楊明正、彭秀美、謝知坤、巫建榮
、王書田、葉美秋、楊曉芳、廖其隆、林進忠、戴珍任、吳雅琴、何玉蓮分別於警訊
、偵查時及原審法院調查時之證言、徐智勇、楊明正、彭秀美、謝知坤、何玉蓮等人
出具之贓物認領保管單、上訴人所有已扣案之供強盜財物所用之開山刀一把、玩具手
槍一把、彈匣一個、子彈十四顆（其中玩具手槍槍管未貫通，且有橫鐵阻擋於槍管內
，而子彈無底火彈頭，均無殺傷力，開山刀係單刃，非管制之刀械，有台北縣警察局
新莊分局贓物移送報告附於台灣板橋地方法院八十七年度訴字第七五二號岳偉隆等人
違反懲治盜匪條例案件之偵查卷第一七四頁及第一七五頁可攷）等證據資料，認定上
訴人有其事實欄所載之犯行，已於理由內詳敘其調查證據之結果及取捨證據認定之理
由。並就上訴人否認強盜陳素貞財物之辯解，認非可採，予以指駁。就形式上觀察，
原判決並無未盡調查能事、理由不備及不適用法則等違背法令之情形。至於本件共犯
岳偉隆、夏明宏於警訊中雖分別供認：「我與蔡俊輝、甲○○都是兒時朋友，自八十
二年（民國）在台北市大同區觸犯盜匪案後，於八十五年出獄後都有聯絡，自從甲○
○之朋友夏明宏（綽號漢堡）逃兵通緝來找甲○○才一起犯案」、「是我哥哥岳偉誠
替我們找的（指台北市○○街○段一四三巷十號四樓），由蔡俊輝出面寫契約承租的
」（岳偉隆部分，見偵四四三四號卷內）、「我所涉及之電玩強盜案，每次均四個人
一起行搶，各為岳偉隆、蔡俊輝、甲○○及我，岳偉隆持一把玩具手槍，蔡俊輝及甲
○○持西瓜刀（應為開刀山之誤）及玩具槍，進入後即控制客人、電玩店開分員及老
闆，再搜刮其身上財物」（夏明宏部分，見同上卷）。惟上開供述，乃渠等分別於八
十七年二月二十日晚八時許及同年四月三日為警緝獲後，分別於同年二月二十一日及
四月三日在警局訊問中所供，渠等供認者復祇是參與本件犯罪之過程，其時間更在檢
察官移送併案審理之犯罪發生之前，則由上開供述，自無從動搖原判決就本件與檢察
官移送併案審理之案件非屬連續犯之事實認定。上訴意旨（一）徒憑己意，認依憑岳
偉隆、夏明宏上開供述，即足證明本件與檢察官移送併案審理之案件乃上訴人基於概
括之犯意反覆所為，顯屬誤會。再者原判決係以上訴人所犯之本件強盜犯罪乃八十七
年二月十四日至同年月十八日所犯，且均係與岳偉隆、蔡俊輝、夏明宏共同為之，而
移送併案審理之另案強盜犯行，則係發生於八十七年十月間及八十八年一月至八十八
年九月十三日間，其間相隔有八個月以上等事實，與上訴人於第一審及原審先後供認
：「蔡俊輝、岳偉隆等人交保後，不想被關，有來找我，計劃再行搶，而且當時我被
通緝，就繼續再作案，他們被收押期間，我並沒有作案，是他們找我，我才又跟他們
去搶」、「八十七年十月間，岳偉隆、蔡俊輝交保出來，雙方又聯絡上才又再犯案」
，相互印證，並參酌上訴人另案再犯之各次強盜犯行，共同參與者與本件並非均屬相
同及上訴人前後強盜犯行，若係自始即基於概括犯意，何以其間有八個月之間隔等情
，認定本件與檢察官移送併案審理之上開案件，並非上訴人基於概括之犯意反覆所為
（見原判決第九頁），顯非以本件與檢察官移送併案審理之案件，其犯罪時間相隔八
個月以上，為認定其非屬連續犯之唯一依據。就另案強盜犯行係何時起意所為，更非
未予說明，上訴意旨（二）、（三）指摘原判決有不適用法則之違法云云，自非依據
卷內資料而為主張。再依卷附上訴人聲請調查證據狀之記載，其聲請傳喚證人岳偉隆
旨在證明其未強盜戴珍任、陳素貞之財物（即原判決犯罪事實(五)(六)所示）及檢察官移
送併案審理之案件中，其在台中市、台南市僅各參與一件，非為證明本件與檢察官移
送併案審理之另案係上訴人基於概括之犯意所為（見原審卷第一一○頁、第一一一頁
），且原審審判長，於審判期日諭知調查證據完畢開始辯論之前，詢問上訴人：「尚
有何證據請求調查﹖」，上訴人復答稱：「沒有」，上訴意旨（三）至法律審之本院
，始又執原判決未傳訊岳偉隆查證本件與檢察官移送併案審理之案件是否有連續犯關
係，指摘原判決未盡調查能事、理由不備，顯非依據卷內資料而為主張之適法第三審
上訴理由。又上訴人援引之本院二十二年上字第三二三三號判例、六十五年台上字第
一七四七號判決，係就連續犯中所謂之概括犯意加以論敘。另本院六十九年台上字第
四○三八號、五十四年台上字第二九六六號判決，則在說明犯罪時間相隔之久暫，非
可做為區別前後犯罪行為是否係基於概括犯意之唯一標準。前開判決、判例所示情形
，與本件情形本同，尚難比附援引，上訴意旨（三）另執上開判決、判例，指摘原判
決有不適用法則之違法，顯不足以辨識原判決已具備違背法令之形式要件。綜上所論
，上訴意旨置原判決事實欄已明確認定、理由內詳予說明之事項於不顧，對於原審採
證認事自由判斷之職權行使，或未依據卷內資料而為主張，或執陳詞，再為單純事實
上爭執，又徒憑己見，漫指原判決未盡調查能事、理由不備及不適用法則，自非合法
之第三審上訴理由，其上訴違背法律上之程式，應予駁回。又本院既係從程序上為上
訴駁回之判決，上訴人提出趙琛所著之論文摘錄影本，無從斟酌，附此敘明。
據上論結，應依刑事訴訟法第三百九十五條前段，判決如主文。
中      華      民      國     九十     年      九      月    二十八    日
                              最高法院刑事第一庭
                                  審判長法官  施  文  仁
                                        法官  張  淳  淙
                                        法官  林  永  茂
                                        法官  蕭  仰  歸
                                        法官  花  滿  堂
      右正本證明與原本無異
                                              書  記  官
中      華      民      國     九十     年      十      月      五      日


司法院資訊處製作；財團法人民間司法改革基金會備份。
